---
title: "Exercices"
author: Xavier Raynaud <br/> xavier.raynaud@sorbonne-universite.fr
output:
  xaringan::moon_reader:
    css: ["SU_xaringan.css"]
    lib_dir: libs
    nature: 
      highlightStyle: github
      highlightLines: true
      countIncrementalSlides: false
---

```{r setup, include=FALSE} 
knitr::opts_chunk$set(echo = T, fig.width=4, fig.height=4, cache = F)
library(knitr)
library(ggthemes)
library(ggplot2)
library(cowplot)
library(gridExtra)
library(GGally)
library(plotly)
library(ggfortify)
```
class: left, top
**Les camemberts: une bonne idée ? **

```{r camemberts, echo=F, fig.width=12}
plot_grid(
  ggplot(data.frame(x=letters[1:3],y=rep(100/3,3)),aes(x="",y=y)) + geom_bar(aes(fill=x),stat="identity")+coord_polar("y")+scale_fill_discrete(guide=F),
  ggplot(data.frame(x=letters[1:3],y=c(30,34,36)),aes(x="",y=y)) + geom_bar(aes(fill=x),stat="identity")+coord_polar("y")+scale_fill_discrete(guide=F),
  ggplot(data.frame(x=letters[1:3],y=c(36,34,30)),aes(x="",y=y)) + geom_bar(aes(fill=x),stat="identity")+coord_polar("y")+scale_fill_discrete(guide=F),
  ggplot(data.frame(x=letters[1:3],y=rep(10/3,3)),aes(x=x,y=y)) + geom_bar(aes(fill=x),stat="identity")+scale_fill_discrete(guide=F),
  ggplot(data.frame(x=letters[1:3],y=c(30,34,36)),aes(x=x,y=y)) + geom_bar(aes(fill=x),stat="identity")+scale_fill_discrete(guide=F),
  ggplot(data.frame(x=letters[1:3],y=c(36,34,30)),aes(x=x,y=y)) + geom_bar(aes(fill=x),stat="identity")+scale_fill_discrete(guide=F),nrow = 2)
```


---
**Chercher des outliers**

```{r sparrows, fig.width=12,fig.height=7,message=F,warning=F}
read.table("data/SparrowsElphick.txt",h=T)-> sparrows
sparrows = sparrows[sparrows$SpeciesCode==1 & sparrows$Sex!=0,]
sparrows = subset(sparrows,select = -c(SpeciesCode))
sparrows$Sex=as.factor(sparrows$Sex)
ggpairs(sparrows) # pas très informatif mais quelques points semblent sortir du lot...
```
---
**Chercher des outliers**

```{r longsparrows, fig.width=12,fig.height=7}
library(tidyr) # On va transformer le tableau (wide) en tableau long
sparrows$order=1:dim(sparrows)[1]
longsparrows = gather(sparrows,"variable","value",
                      wingcrd,culmen, flatwing,head,nalospi, tarsus,wt)
ggplot(longsparrows,aes(x=value,y=order)) + 
  geom_point() + facet_wrap(~variable, scales = "free")
```

---
**Chercher des outliers**

```{r longsparrows2, fig.width=12,fig.height=7}
# On peut identifier les points problématiques avec plotly
ggplotly(
  ggplot(longsparrows,aes(x=value,y=order)) + 
  geom_point() + facet_wrap(~variable, scales = "free"),
  width=750,height=400
)
```
---
**Visualiser la distribution de variables**

```{r histograms1,message=F}
ggplot(sparrows,aes(x=culmen)) + geom_histogram()
```
---
**Visualiser la distribution *conditionelle* de variables**
```{r histograms2,message=F,fig.width=8}
ggplot(sparrows,aes(x=culmen)) + geom_histogram() +facet_grid(Sex~1)
```

---
**Visualiser l'hétéroscedasticité**
```{r boxplots}
ggplot(sparrows,aes(x=Sex,y=culmen)) + geom_boxplot() 
```
---
**Visualiser l'hétéroscedasticité**
```{r boxplots2,fig.width=8}
ggplot(sparrows,aes(x=Sex,y=culmen)) + geom_boxplot()  + facet_grid(~Month)
```


---
**A partir du jeu de données `mtcars` visualiser s'il y a une relation entre la masse des voitures (`wt`), leur consommation (`mpg`) et leur cylindrée (`cyl`).**

---
**A partir du jeu de données `mtcars` visualiser s'il y a une relation entre la masse des voitures (`wt`), leur consommation (`mpg`) et leur cylindrée (`cyl`).**

```{r}
ggplot(mtcars,aes(x=wt,y=mpg)) + geom_point(aes(colour=as.factor(cyl)))
```

---
**A partir du jeu de données `mtcars` visualiser s'il y a une relation entre la masse des voitures (`wt`), leur consommation (`mpg`) et leur cylindrée (`cyl`).**

```{r}
ggplot(mtcars,aes(x=wt,y=mpg)) + geom_point(aes(colour=as.factor(cyl)))
```

---
**Ajouter une droite de regression (modèle linéaire) sur ce graphique.**
---
**Ajouter une droite de regression (modèle linéaire) sur ce graphique.**

Deux options:

1. Faire la regression à la main et récupérer les valeurs des coefficients
```{r}
  coef(lm(mpg~wt,data=mtcars))
  ggplot(mtcars,aes(x=wt,y=mpg)) +  geom_point(aes(colour=as.factor(cyl))) + 
    geom_abline(intercept=37.285,slope=-5.344)
```
---
**Ajouter une droite de regression (modèle linéaire) sur ce graphique.**

Deux options:

2. Utiliser `geom_smooth`
```{r}
  ggplot(mtcars,aes(x=wt,y=mpg)) +  geom_point(aes(colour=as.factor(cyl))) +
    geom_smooth(method="lm")
```

---
**Ajouter une droite de regression (modèle linéaire) sur ce graphique.**

Les deux régressions sont identiques
```{r,fig.show='hold'}
ggplot(mtcars,aes(x=wt,y=mpg)) +  geom_point(aes(colour=as.factor(cyl))) + 
  scale_x_continuous(limits = c(0,6))+  scale_y_continuous(limits=c(0,35)) + 
  geom_abline(intercept=37.285,slope=-5.344)

ggplot(mtcars,aes(x=wt,y=mpg)) +  geom_point(aes(colour=as.factor(cyl))) +
  scale_x_continuous(limits = c(0,6))+  scale_y_continuous(limits=c(0,35)) + 
  geom_smooth(method="lm")

```

---
**Evaluer la qualité de la regression.**

---
**Evaluer la qualité de la regression.**
```{r, fig.width=12,fig.height=7}
autoplot(lm(mpg~wt,data=mtcars))
```

---
**Appliquer une transformation pour faire la regression**


---
**Appliquer une transformation pour faire la regression**

```{r}
  model = lm(mpg~log(wt),data=mtcars)
  newx = seq(min(mtcars$wt),max(mtcars$wt),length.out=100)
  newdata = as.data.frame(cbind(newx=newx,  predict(model,newdata=data.frame(wt=newx),interval="confidence")))
  
 ggplot(newdata,aes(x=newx)) + 
   geom_ribbon(aes(ymin=lwr,ymax=upr),fill=8)+
   geom_line( aes(y=fit)) + 
   geom_point(data=mtcars,aes(x=wt,y=mpg))
```


---
**Représenter les prédits vs observé**

```{r predvsobs}
ggplot(data.frame(x=mtcars$mpg,y=predict(model)),aes(x=x,y=y)) +
  geom_point() + 
  geom_abline(intercept=0,slope = 1)
```


---
**Représenter les prédits vs observé**

```{r predvsobs2}
ggplot(data.frame(x=mtcars$mpg,y=predict(model)),aes(x=x,y=y)) +
  geom_point() + geom_abline(intercept=0,slope = 1)+
  geom_text(label=row.names(mtcars),nudge_x = 0.5,hjust="left")
```


---
**Peut-on représenter les données, la régression et les graphs diagnostiques dans un même montage ?**

---
**Peut-on représenter les données, la régression et les graphs diagnostiques dans un même montage ?**

```{r, fig.width=12,fig.height=7}
grid.arrange(
  grobs=
    c(list(ggplot(data=mtcars,aes(x=wt,y=mpg)) + geom_point() + geom_smooth(method="lm")),
          autoplot(lm(mpg~wt,data=mtcars))@plots),
  nrow=2,layout_matrix=rbind(c(1,2,3),c(1,4,5))
  )
```



